臺灣新北地方法院刑事判決　　　　　　　110年度訴字第156號
公　訴　人　臺灣新北地方檢察署檢察官
被　　　告　林亞蓉


選任辯護人　謝憲愷律師
上列被告因違反毒品危害防制條例案件，經檢察官提起公訴（10
9 年度偵字第23653 號），本院判決如下：
    主  文
林亞蓉犯販賣第二級毒品罪，處有期徒刑壹年拾月。緩刑肆年，
緩刑期內付保護管束，並應於本判決確定之翌日起貳年內，向檢
察官指定之政府機關、政府機構、行政法人、社區或其他符合公
益目的之機構或團體，提供壹佰捌拾小時之義務勞務，及應接受
貳場次之法治教育課程。
扣案如附表編號6 所示之物沒收；未扣案之犯罪所得新臺幣參仟
陸佰元沒收，於全部或一部不能沒收或不宜執行沒收時，追徵其
價額。
    事  實 
一、林亞蓉明知甲氧基甲基安非他命屬毒品危害防制條例列管之
    第二級毒品，4-甲基甲基卡西酮、3,4-亞甲基雙氧苯基乙基
    胺丁酮均屬毒品危害防制條例列管之第三級毒品，依法不得
    販賣，竟意圖營利，基於販賣第二級、第三級毒品之犯意，
    先於民國109 年6 月3 日上午5 時24分許，以其所有如附表
    編號6 所示行動電話連結網際網路使用通訊軟體LINE，與林
    聖傑聯絡交易含有甲氧基甲基安非他命、4-甲基甲基卡西酮
    、3,4-亞甲基雙氧苯基乙基胺丁酮成分之咖啡包事宜後，於
    同日上午5 時31分許，在新北市五股區新城八路之千葉火鍋
    店前，以新臺幣（下同）3,600 元之價格，販賣並交付含有
    上開毒品成分之咖啡包9 包予林聖傑，林聖傑則交付價金3,
    600 元予林亞蓉。嗣林聖傑於同日晚上11時4 分許，在新北
    市○○區○○路0 段000 號江月行館102 號房內，為警臨檢
    ，當場扣得其施用後所剩餘之上開咖啡包即如附表編號1 至
    5 所示之物，林聖傑供出其毒品來源係林亞蓉，並配合警方
    約林亞蓉至上址，林亞蓉於翌（4 ）日凌晨2 時20分許抵達
    上址後，經警當場扣得如附表編號6 所示之物，循線查悉上
    情。
二、案經新北市政府警察局三重分局報告臺灣新北地方檢察署檢
    察官偵查起訴。
    理  由
壹、證據能力部分
    按被告以外之人於審判外之陳述，雖不符刑事訴訟法第159
    條之1 至第159 條之4 之規定，而經當事人於審判程序同意
    作為證據，法院審酌該言詞陳述或書面陳述作成時之情況，
    認為適當者，亦得為證據。當事人、代理人或辯護人於法院
    調查證據時，知有第159 條第1 項不得為證據之情形，而未
    於言詞辯論終結前聲明異議者，視為有前項之同意，刑事訴
    訟法第159 條之5 定有明文。查本判決所引用具傳聞性質之
    各項證據資料，經本院於審判期日依法踐行調查證據程序，
    檢察官、被告林亞蓉及辯護人就上開證據之證據能力均未爭
    執，於言詞辯論終結前亦未聲明異議，本院審酌上開證據作
    成時之情狀，並無違法或不當等情形，且與本案相關之待證
    事實具有關聯性，認為以之作為本案之證據亦屬適當，爰依
    前揭規定，認均應有證據能力。
貳、實體部分
一、認定犯罪事實所憑之證據及理由：
（一）上揭犯罪事實，業據被告於偵訊及本院審理中均坦承不諱
      （偵卷第64至65、79至80頁，本院卷第194 頁），核與證
      人林聖傑於警詢及偵訊中之證述情節均大致相符（偵卷第
      40至42、94至95頁），並有被告之新北市政府警察局三重
      分局搜索扣押筆錄、扣押物品目錄表（偵卷第14至18頁）
      、被告與證人林聖傑之通訊軟體LINE對話截圖（偵卷第22
      至26頁）、證人林聖傑之新北市政府警察局三重分局搜索
      扣押筆錄、扣押物品目錄表、扣案物照片（偵卷第47至53
      頁）附卷可參，另有如附表所示之物扣案可證；而證人林
      聖傑經警扣得之毒品咖啡包9 包，經送驗後，檢驗得如第
      二級毒品甲氧基甲基安非他命、第三級毒品4-甲基甲基卡
      西酮、3,4-亞甲基雙氧苯基乙基胺丁酮成分一節，有臺北
      榮民總醫院毒品成分鑑定書（一）至（三）附卷足參（偵
      卷第74至76頁），足認被告之任意性自白與事實相符，得
      以採信。
（二）本院審酌甲氧基甲基安非他命、4-甲基甲基卡西酮、3,4-
      亞甲基雙氧苯基乙基胺丁酮均屬不易取得之違禁物，且毒
      品可任意分裝或增減其份量，而每次買賣之價量，亦隨時
      依雙方關係之深淺、當時之資力、需求程度及對行情之認
      知等因素，機動調整，因之販賣之利得，除經被告坦承犯
      行，或帳冊價量均記載明確外，委難查得實情，是縱未確
      切查得販賣賺取之實際差價，但除別有事證，足認係按同
      一價格轉讓，確未牟利之情形外，尚難執此認非法販賣之
      事證有所不足，致知過坦承者難辭重典，飾詞否認者反得
      逞僥倖，而失情理之平；且販賣毒品之罪責甚重，並係警
      方嚴厲查緝之重點，此乃眾所周知之事，是販賣毒品者，
      苟無利可圖，應無甘冒遭供出來源或被檢警查緝法辦而受
      重刑處罰之危險，而為平價或低於販入價格而販賣毒品之
      理。是其販入之價格必較其出售之價格為低，而有從中賺
      取買賣價差或量差牟利之意圖及事實，應屬合理認定。審
      諸被告與證人林聖傑無特殊情誼或至親關係，茍無任何利
      益可得，實無甘冒遭查緝法辦之風險，而平白為林聖傑免
      費提供毒品，益徵被告本案販賣毒品予林聖傑之犯行，主
      觀上確有營利之意圖，堪以認定。
（三）綜上，被告上開犯行堪以認定，應予依法論科。
二、論罪科刑：
（一）新舊法比較：
      按行為後法律有變更者，適用行為時之法律，但行為後之
      法律有利於行為人者，適用最有利於行為人之法律，刑法
      第2 條第1 項定有明文；比較時應就與罪刑有關之共犯、
      未遂犯、想像競合犯、牽連犯、連續犯、結合犯，以及累
      犯加重、自首減輕暨其他法定加減原因（如身分加減）與
      加減例等一切情形，綜其全部罪刑之結果而為比較（最高
      法院107 年度台上字第3758號判決意旨參照）。被告於本
      案犯行後，毒品危害防制條例第4 條第2 項、第3 項、第
      9 條第3 項、第17條第2 項規定業於109 年1 月15日修正
      公布或增訂，並自同年7 月15日起生效施行。經查：
   1、修正前毒品危害防制條例第4 條第2 項、第3 項規定為「
      製造、運輸、販賣第二級毒品者，處無期徒刑或7 年以上
      有期徒刑，得併科新臺幣1,000 萬元以下罰金」、「製造
      、運輸、販賣第三級毒品者，處7 年以上有期徒刑，得併
      科新臺幣700 萬元以下罰金」，修正後為「製造、運輸、
      販賣第二級毒品者，處無期徒刑或10年以上有期徒刑，得
      併科新臺幣1,500 萬元以下罰金」、「製造、運輸、販賣
      第三級毒品者，處7 年以上有期徒刑，得併科新臺幣1,00
      0 萬元以下罰金」，經比較新舊法結果，修正後毒品危害
      防制條例第4 條第2 項、第3 項提高有期徒刑之最低法定
      刑及併科罰金之最高法定刑，修正後之規定並未較有利於
      被告。
   2、修正後毒品危害防制條例第9 條增訂第3 項規定「犯前5
      條之罪而混合二種以上之毒品者，適用其中最高級別毒品
      之法定刑，並加重其刑至二分之一」。經查，被告販賣予
      證人林聖傑之毒品咖啡包9 包分別檢出含有第二級毒品甲
      氧基甲基安非他命、第三級毒品4-甲基甲基卡西酮、3,4-
      亞甲基雙氧苯基乙基胺丁酮成分乙節，業經本院認定如前
      ，屬混合二種以上毒品之混合型毒品咖啡包，依修法前之
      司法審判實務所持法律見解，僅適用最高級別毒品所定之
      法定刑即為已足，惟依增訂之同條例第9 條第3 項規定，
      上開情形必須加重其刑至二分之一，經比較新舊法結果，
      修正後之規定並未較有利於被告。
   3、修正前毒品危害防制條例第17條第2 項規定為「犯第4 條
      至第8 條之罪於偵查及審判中均自白者，減輕其刑」，修
      正後為「犯第4 條至第8 條之罪於偵查及歷次審判中均自
      白者，減輕其刑」，經比較新舊法結果，修正後毒品危害
      防制條例第17條第2 項增列被告須於歷次審判中均自白之
      限制，修正後之規定並未較有利於被告。
   4、經綜合比較結果，毒品危害防制條例新法之規定並未較有
      利於被告，揆諸首揭說明，本件應依刑法第2 條第1 項前
      段規定，一體適用修正前即行為時之毒品危害防制條例第
      4 條第2項、第3 項、第17條第2 項規定論處。
（二）罪名：
      核被告所為，係犯修正前毒品危害防制條例第4 條第2 項
      之販賣第二級毒品罪、同條第3 項之販賣第三級毒品罪。
      被告販賣前持有第二級毒品之低度行為，為販賣之高度行
      為吸收，不另論罪。又本案尚乏證據足認被告持有上開第
      三級毒品4-甲基甲基卡西酮、3,4-亞甲基雙氧苯基乙基胺
      丁酮之純質淨重已達20公克以上，既然不罰單純持有第三
      級毒品純質淨重未達20公克之行為，本案即無持有4-甲基
      甲基卡西酮、3,4-亞甲基雙氧苯基乙基胺丁酮之低度行為
      應為販賣之高度行為所吸收之問題。
（三）罪數：
      被告以一行為同時觸犯上開二罪名，為想像競合犯，應
      依刑法第55條規定從一重之販賣第二級毒品罪處斷。
（四）刑之減輕事由：
   1、毒品危害防制條例第17條第2 項：
      按犯本條例第4 條至第8 條之罪於偵查及審判中均自白者
      ，減輕其刑，修正前毒品危害防制條例第17條第2 項定有
      明文。依其立法理由係為使刑事案件儘速確定，鼓勵被告
      認罪，並節省司法資源而設。此所謂「自白」，係指被告
      坦承有上述罪名構成要件之行為者而言（最高法院101 年
      度台上字第6091號判決意旨參照）。查被告就本案犯行，
      於偵查及本院審理中均自白不諱，業如前述，合於前開規
      定減輕其刑之要件，自應予以減輕其刑。
   2、刑法第59條：
      按刑法第59條之酌量減輕其刑，必於犯罪之情狀，在客觀
      上足以引起一般同情，認為即予宣告法定最低度刑期猶嫌
      過重者，始有其適用（最高法院51年台上字第899 號判例
      意旨參照）。而同為販賣毒品之人，其原因動機不一，犯
      罪情節未必盡同，或有大宗運輸者，亦有中、小之分，其
      販賣行為所造成危害社會之程度自屬有異，法律科處此類
      犯罪，所設之法定最低本刑卻相同，不可謂不重。於此情
      形，倘依其情狀處以相當之有期徒刑，即足以懲儆，並可
      達防衛社會之目的者，自非不可依客觀之犯行與主觀之惡
      性二者加以考量其情狀，是否有可憫恕之處，適用刑法第
      59條之規定酌量減輕其刑，期使個案裁判之量刑，能斟酌
      至當，符合比例原則。經查，被告本案所販賣毒品之金額
      、數量均不多，販賣對象僅1 人，犯罪情節難與大盤或中
      盤毒梟者相提併論，主觀惡性亦有明顯不同。故衡之上情
      ，倘處以販賣第二級毒品罪之法定最低刑度，仍屬情輕而
      法重，堪認被告上開犯行之犯罪情狀客觀上足以引起一般
      同情，有顯可憫恕之情形，爰依刑法第59條之規定予以酌
      減其刑，並依刑法第70條之規定遞減其刑。
（五）量刑審酌：
      爰審酌被告明知國家對於查緝毒品相關犯罪禁令甚嚴，且
      一般施用者為圖購買毒品解癮，往往不惜耗費鉅資以致散
      盡家財，非但可能連累親友，甚或鋌而走險實施各類犯罪
      ，對社會治安造成潛在風險甚鉅，亦明知毒品戕害施用者
      身體健康，仍為販賣第二級、第三級毒品犯行，助長毒品
      氾濫，誠應非難。惟考量被告犯後坦承犯行，態度尚佳、
      於本案前，無其他經法院論罪科刑之紀錄，有臺灣高等法
      院被告前案紀錄表附卷可查（本院卷第15頁），素行非惡
      。再衡酌被告販賣毒品之價量非高、對象人數僅1 人、及
      其販賣毒品之動機、目的、手段；兼衡被告自述高職肄業
      之教育程度、目前從事餐廳服務生工作、為中低收入戶、
      其為家中經濟支柱，與父親、妹妹、爺爺、奶奶同住，父
      親為重度身心障礙之生活狀況（本院卷第195 至196 頁）
      ，並有其提出父親之身心障礙證明可參（本院卷第204 至
      205 頁）等一切情狀，量處如主文所示之刑。
（六）緩刑及緩刑條件：
   1、經查，被告未曾因故意犯罪受有期徒刑以上刑之宣告，有
      前揭臺灣高等法院被告前案紀錄表可參，足見其素行非惡
      。本院考量被告犯案當時僅18歲，年輕識淺，其所販售之
      毒品價量非鉅，所犯情節輕微，堪認被告係因一時失慮而
      罹刑典，且犯後坦承不諱，可知尚有悛悔之意，諒其經此
      刑事訴訟程序及刑之宣告，應知所警惕，信無再犯之虞，
      因認前開對被告所宣告之刑以暫不執行為當，爰併予宣告
      緩刑4 年，以啟自新。
   2、另為促使被告於日後能記取教訓，知曉尊重法治之觀念，
      使其確切明瞭行為之危害，以糾正其偏差行為，本院認除
      前開緩刑宣告外，有再賦予其一定負擔之必要，爰依刑法
      第74條第2 項第5 款、第8 款之規定，命被告應於本判決
      確定之翌日起2 年內，向檢察官指定之政府機關、政府機
      構、行政法人、社區或其他符合公益目的之機構或團體提
      供180 小時之義務勞務，及應接受法治教育課程2 場次，
      並依同法第93條第1 項第2 款之規定同時諭知被告於緩刑
      期間付保護管束，期藉由觀護人予以適當督促，避免再犯
      ，發揮宣告緩刑立意，以觀後效。又倘被告未遵循本院所
      諭知上開緩刑期間之負擔，情節重大者，檢察官得依刑事
      訴訟法第476 條、刑法第75條之1 第1 項第4 款之規定，
      聲請撤銷本件緩刑之宣告，併此指明。
三、沒收：
（一）供犯罪所用之物：
      按犯毒品危害防制條例第4 條之罪者，其供犯罪所用之物
      ，不問屬於犯罪行為人與否，均沒收之，毒品危害防制條
      例第19條第1 項定有明文。查扣案如附表編號6 所示之行
      動電話1 具，為被告所有，供其本案販賣毒品所用之物等
      節，有前揭通訊軟體LINE對話擷圖可憑，足證上開扣案物
      品確屬供被告犯本案之罪所用之物，應依前揭規定，宣告
      沒收之。
（二）未扣案之販毒價金：
      按犯罪所得，屬於犯罪行為人者，沒收之；前二項之沒收
      ，於全部或一部不能沒收或不宜執行沒收時，追徵其價額
      ，刑法第38條之1 第1 項前段、第3 項分別定有明文。查
      被告本案毒品交易所得價金（3,600 元），核屬被告因販
      毒所得之財物，雖未扣案，仍應宣告沒收之，於全部或一
      部不能沒收或不宜執行沒收時，追徵其價額。 
（三）第二級、第三級毒品：
      查在證人林聖傑身上扣案如附表編號1 至5 所示之第二級
      、第三級毒品，因被告已易手與林聖傑，與其販賣毒品案
      件已脫離關係，自無庸在本案判決諭知沒收銷燬或沒收（
      最高法院100 年度台上字第654 號、100 年度台上字第49
      09號判決意旨參照），併此敘明。
據上論斷，應依刑事訴訟法第299 條第1 項前段，判決如主文。
本案經檢察官劉仕國、藍巧玲提起公訴，檢察官簡志祥到庭執行
職務。
中    華    民    國   110    年    10    月    28    日
                  刑事第十四庭  審判長法  官  王榆富
 
                                      法  官  梁家贏
 
                                      法  官  鄭琬薇
上列正本證明與原本無異。
如不服本判決，應於判決送達後20日內敘明上訴理由，向本院提
出上訴狀 (應附繕本) ，上訴於臺灣高等法院。其未敘述上訴理
由者，應於上訴期間屆滿後20日內向本院補提理由書「切勿逕送
上級法院」。
                                      書記官  黃心瑋
中    華    民    國   110    年    10    月    29    日
◎附表：
┌──┬───────┬────────────────┐
│編號│扣押物名稱    │           備      註           │
├──┼───────┼────────────────┤
│ 1  │555/MADE IN   │‧臺北榮民總醫院毒品成分鑑定書（│
│    │HONGKONG字樣、│  偵卷第74頁）                  │
│    │灰色迷彩包裝袋│→驗前總淨重約14.553公克，驗餘總│
│    │內含黃色粉末3 │  淨重約14.2886 公克，檢出第三級│
│    │包（含包裝袋3 │  毒品4-甲基甲基卡西酮成分。    │
│    │只）          │‧被告本案所販賣之第三級毒品。  │
├──┼───────┼────────────────┤
│ 2  │555/MADE IN   │‧臺北榮民總醫院毒品成分鑑定書（│
│    │HONGKONG字樣、│  偵卷第75頁）                  │
│    │灰色迷彩包裝袋│→毛重約1.8655公克，檢出第三級毒│
│    │之殘渣袋2包   │  品4-甲基甲基卡西酮成分。      │
│    │              │‧被告本案所販賣之第三級毒品。  │
├──┼───────┼────────────────┤
│ 3  │黑色小惡魔DIAB│‧臺北榮民總醫院毒品成分鑑定書（│
│    │LO字樣、藍/ 綠│  偵卷第75頁）                  │
│    │/ 黃/ 紅色漸層│→毛重約1.6881公克，檢出第三級毒│
│    │包裝袋之殘渣袋│  品4-甲基甲基卡西酮、3,4-亞甲基│
│    │2包           │  雙氧苯基乙基胺丁酮成分。      │
│    │              │‧被告本案所販賣之第三級毒品。  │
├──┼───────┼────────────────┤
│ 4  │金色PHILIPP   │‧臺北榮民總醫院毒品成分鑑定書（│
│    │PLEIN （菲利浦│  偵卷第75頁）                  │
│    │‧普萊因）字樣│→驗前淨重約4.9376公克，驗餘淨重│
│    │、蘋果標誌骷髏│  約4.5984公克，檢出第二級毒品甲│
│    │頭圖案、迷彩包│  氧基甲基安非他命成分。        │
│    │裝袋內含淡橘色│‧被告本案所販賣之第二級毒品。  │
│    │粉末1 包（含包│                                │
│    │裝袋1 只）    │                                │
├──┼───────┼────────────────┤
│ 5  │金色PHILIPP   │‧臺北榮民總醫院毒品成分鑑定書（│
│    │PLEIN （菲利浦│  偵卷第76頁）                  │
│    │‧普萊因）字樣│→毛重約0.9046公克，檢出第二級毒│
│    │、蘋果標誌骷髏│  品甲氧基甲基安非他命成分。    │
│    │頭圖案、迷彩包│‧被告本案所販賣之第二級毒品。  │
│    │裝袋之殘渣袋1 │                                │
│    │包            │                                │
├──┼───────┼────────────────┤
│ 6  │Apple 品牌行動│‧被告所有，供其本案販賣毒品所用│
│    │電話1 具      │  之物。                        │
└──┴───────┴────────────────┘
附錄本案論罪科刑之法條： 
◎毒品危害防制條例第4 條（修正前）
製造、運輸、販賣第一級毒品者，處死刑或無期徒刑；處無期徒
刑者，得併科新臺幣2 千萬元以下罰金。
製造、運輸、販賣第二級毒品者，處無期徒刑或7 年以上有期徒
刑，得併科新臺幣1 千萬元以下罰金。
製造、運輸、販賣第三級毒品者，處7 年以上有期徒刑，得併科
新臺幣7 百萬元以下罰金。
製造、運輸、販賣第四級毒品者，處5 年以上12年以下有期徒刑
，得併科新臺幣3 百萬元以下罰金。
製造、運輸、販賣專供製造或施用毒品之器具者，處1 年以上7
年以下有期徒刑，得併科新臺幣1 百萬元以下罰金。
前5項之未遂犯罰之。